臺灣彰化地方法院刑事判決　　　　　　 95年度交易字第277號
公　訴　人　臺灣彰化地方法院檢察署檢察官
被　　　告　甲○○
上列被告因過失傷害案件，經檢察官提起公訴（95年度調偵字第
436 號），被告於本院準備程序中，就被訴事實為有罪之陳述，
經本院合議庭裁定由受命法官獨任以簡式審判程序審理，判決如
下：
    主    文
甲○○因過失傷害人，處拘役伍拾日，如易科罰金，以銀元參佰
元即新臺幣玖佰元折算壹日。
    事    實
一、甲○○於民國95年3 月4 日晚上8 時15分許，駕駛盧俊沛所
    有之車牌號碼2J-8776 號自用小客車，沿彰化縣大村鄉○○
    路○ 段由北往南方向行駛，途經彰化縣大村鄉○○路○ 段85
    號前，理應注意車輛行駛時之車前狀況、隨時採取必要之安
    全措施，並於右轉變換車道時，讓直行車先行、並注意安全
    距離，而依當時情形，天候晴、路面乾燥無缺陷、無障礙物
    、視距良好，並無不能注意之情事，未料，竟疏於注意，貿
    然右斜欲轉駛入「福懋加油站」，適有詹罡博（原名：詹火
    助）騎乘詹自在所有之車牌號碼J92-169 號重型機車，亦沿
    彰化縣大村鄉○○路○ 段由北往南方向行駛至上開地點，迨
    發覺時已不及閃避，乃與甲○○駕駛之上揭自用小客車發生
    擦撞，致詹罡博人車倒地，因而受有右鎖骨閉鎖性骨折及右
    側第4 、5 、6 肋骨骨折等傷害。又甲○○於肇事後，在未
    經有偵查犯罪職權機關或公務員發覺其為犯人前，即向到現
    場處理之彰化縣警察局員林分局交通事故處理小組員警主動
    陳明其為肇事者而自首，進而接受裁判。
二、案經詹罡博訴由彰化縣警察局員林分局報請臺灣彰化地方法
    院檢察署檢察官偵查起訴。
    理    由
ㄧ、除被告所犯為死刑、無期徒刑、最輕本刑為3 年以上有期徒
    刑之罪或高等法院管轄第1 審案件者外，於前條第1 項程序
    進行中，被告先就被訴事實為有罪之陳述時，審判長得告知
    被告簡式審判程序之旨，並聽取當事人、代理人、辯護人及
    輔佐人之意見後，裁定進行簡式審判程序；除簡式審判程序
    及簡易程序案件外，第1 審應行合議審判，刑事訴訟法第27
    3 條之1 第1 項、第284 條之1 分別定有明文。本件被告甲
    ○○所涉係死刑、無期徒刑、最輕本刑為3 年以上有期徒刑
    之罪或高等法院管轄第1 審案件以外之罪，並於本院行準備
    程序時就被訴事實為有罪之陳述，本院合議庭依前揭規定，
    經評議結果，裁定改由受命法官獨任行簡式審判程序，合先
    敘明。
二、上開事實，業據被告甲○○於本院準備程序及審理時坦承不
    諱（見本院95年度交易字第277 號卷第13、20頁），核與告
    訴人詹罡博於警詢及偵查中之指訴相符（見臺灣彰化地方法
    院檢察署95 年 度偵字第8293號卷第9 、15、16、38頁），
    並有彰化縣警察局員林分局道路交通事故現場圖、道路交通
    事故調查報告表（一）、（二）、事故現場及肇事車輛照片
    共12張、彰化縣警察局員林分局道路交通事故當事人酒精測
    定紀錄表、車號查詢車籍、員生醫院診斷證明書、駕駛執照
    、行照等件附卷可稽（見臺灣彰化地方法院檢察署95年度偵
    字第8293號卷第5-7 、17-23 、27、29-31） ，堪認屬實。
    又徵之前揭彰化縣警察局員林分局道路交通事故現場圖、道
    路交通事故調查報告表（一）、（二）、事故現場及肇事車
    輛照片共12張、員生醫院診斷證明書所示，被告駕駛之自用
    小客車，沿彰化縣大村鄉○○路○ 段由北往南行駛，途經彰
    化縣大村鄉○○路○ 段85號前，貿然右斜欲轉駛入「福懋加
    油站」時，旋與同方向行駛於機車優先道之告訴人機車發生
    擦撞，被告車輛右側車身，擦撞告訴人騎乘之機車左側車身
    ，致該機車倒向右側地面，告訴人因而受有右鎖骨閉鎖性骨
    折及右側第4 、5 、6 肋骨骨折等傷害甚明。
三、按車輛行駛時，駕駛人應注意車前狀況，隨時採取必要之安
    全措施，且於右轉變換車道時，應讓直行車先行，並注意安
    全距離，道路交通安全規則第94條第3 項、第98條第1 項第
    6 款分別訂有明文，為領有駕駛執照之被告所應注意。而查
    本件肇事時、地之狀況，並無使被告不能注意之情事，被告
    竟疏未注意，於駕駛前揭自小客車行經肇地點時，未讓具優
    先路權之直行車先行、並注意安全距離，即貿然欲向右轉變
    換車道行駛，以致肇事，並致告訴人受傷，被告之駕駛行為
    應有過失。再本件經送臺灣省彰化縣區車輛行車事故鑑定委
    員會鑑定，亦認被告駕駛自小客車右轉變換車道時，未注意
    讓機車道內機車先行，為肇事原因，有前開鑑定委員會95年
    11月24日彰鑑字第0955603319號函及鑑定意見書等在卷可參
    （見臺灣彰化地方法院檢察署95年度調偵字第436 號卷第6-
    8 頁），是告訴人之受傷與被告之過失行為間，顯具相當之
    因果關係。從而，本件事證明確，被告之過失犯行已堪認定
    。
四、刑法業於94年2 月2 日修正公布，而於被告行為後之95年 7
    月1 日起施行。按行為後法律有變更者，適用行為時之法律
    ，但行為後之法律有利於行為人者，適用最有利於行為人之
    法律，修正後刑法第2 條第1 項定有明文。此條規定係規範
    行為後法律變更所生新舊法律比較適用之準據法，本身尚無
    新舊法比較之問題，於新法施行後，應一律適用新法第2 條
    第1 項之規定，為「從舊從輕」之比較。而本次法律變更，
    比較時應就罪刑有關之共犯、未遂犯、牽連犯、連續犯、結
    合犯，以及累犯加重、自首減輕暨其他法定加減原因（如身
    分加減）與加減例等一切情形，綜其全部罪刑之結果而為比
    較（最高法院95年5 月23日95年度第8 次刑事庭會議決議參
    照）。經查：
（一）刑法第284 條第1 項之過失傷害罪法定刑罰金部分，原配
      合刑法第33條第5 款及罰金罰鍰提高標準條例第1 條之規
      定，法定刑為銀元1 元以上銀元5,000 元以下罰金，而配
      合新修正第33條第5 款及刑法施行法第1 之1 條第1 項、
      第2 項前段之規定，法定刑為新臺幣1,000 元以上15,000
      元以下罰金，比較修正前、後之刑罰法律，修正後之法律
      並未對被告較為有利。
（二）關於易科罰金之折算標準，依被告行為時之刑法第41條第
      1項、罰金罰鍰提高標準條例第2條規定，係以銀元100 元
      、200 元或300 元，即新臺幣300 元、600 元或900 元折
      算1 日；依修正後刑法第41條第1 項，則係以新臺幣1,00
      0元、2,000 元或3,000元折算1 日，經比較新舊法，以被
      告行為時之法律對被告較為有利。
（三）刑法第62條將自首「必減」其刑，修正為「得減」其刑，
      此項變動雖屬刑罰裁量之事項，然已影響行為人之刑罰法
      律效果，係屬新修正刑法第2 條第1 項之法律變動，而被
      告自首時間係於95年7 月1 日修正刑法施行前，自應為新
      舊法之比較（最高法院95年第8 次刑事庭會議決議第6 點
      第1 項第款參照），因舊法係規定「必減」其刑，自以舊
      法較有利於被告。
（四）綜上法律修正前、後之整體比較，揆諸前揭最高法院決議
      及修正後刑法第2 條第1 項之「從舊從輕」原則，適用94
      年2 月2 日修正前之刑罰法律，對被告較為有利，自應適
      用修正前刑法及罰金罰鍰提高標準條例等相關規定。
五、核被告甲○○所為，係犯刑法第284 條第1 項前段之過失傷
    害罪。又被告於肇事後，在未經有偵查犯罪職權機關或公務
    員發覺其為犯人前，即向到現場處理之彰化縣警察局員林分
    局交通事故處理小組員警主動陳明其為肇事者而自首，進而
    接受裁判，有員林分局道路交通事故肇事人自首情形紀錄表
    1 紙在卷可佐（見臺灣彰化地方法院檢察署95年度偵字第82
    93號卷第25頁），核與自首之要件相當，應依修正前刑法第
    62條前段之規定減輕其刑。爰審酌被告尚無不良素行、犯後
    態度尚佳、本件肇事原因、告訴人所受傷害程度，及肇事後
    雖迄未與告訴人達成民事和解，然已與告訴人進行4 次調解
    、且於事故發生之初先給付告訴人新臺幣6,000 元慰問金（
    見臺灣彰化地方法院檢察署95年度偵字第8293號卷第32頁，
    95年度調偵字第436 號卷第3 頁，本院95年度交易字第 277
    號卷第13頁），顯有悔意等一切情狀，量處如主文所示之刑
    ，並諭知易科罰金之折算標準，以示懲儆。
據上論斷，應依刑事訴訟法第273 條之1 第1 項、第299 條第 1
項前段，刑法第2 條第1 項前段、第284 條第1 項前段、第62條
前段（修正前）、第41條第1 項前段（修正前），罰金罰鍰提高
標準條例第1 條前段、罰金罰鍰提高標準條例第2 條（修正前）
，判決如主文。
本案經檢察官莊佳瑋到庭執行職務。
中　　華　　民　　國　　96　　年　　1 　　月　　17　　日
         　　     交通法庭      法  官  林秉暉
以上正本證明與原本無異。
如不服本判決，應於判決送達後10日內，向本院提出上訴狀 (須
附繕本)。
告訴人或被害人對於判決如有不服具備理由請求檢察官上訴者，
其上訴期間之計算係以檢察官收受判決正本之日期為準。
中　　華　　民　　國　　96　　年　　1 　　月　　17　　日
                                書記官  梁高賓
中華民國刑法第284條
（過失傷害罪）
因過失傷害人者，處6 月以下有期徒刑、拘役或500 元以下罰金
，致重傷者，處1 年以下有期徒刑、拘役或500 元以下罰金。從
事業務之人，因業務上之過失傷害人者，處1 年以下有期徒刑、
拘役或1,000 元以下罰金，致重傷者，處3 年以下有期徒刑、拘
役或2,000元以下罰金。
